【裁判字號】    99,易,714
【裁判日期】    991202
【裁判案由】    違反家庭暴力防治法
【裁判全文】
臺灣屏東地方法院刑事判決               99年度易字第714號
公  訴  人  臺灣屏東地方法院檢察署檢察官
被      告  鄭育玲
上列被告因違反家庭暴力防治法案件，經檢察官提起公訴（99年
度偵字第6473號），本院判決如下：
    主  文
鄭育玲犯違反保護令罪，處有期徒刑陸月，如易科罰金，以新臺
幣壹仟元折算壹日。
    事  實
一、鄭育玲與潘玉昌具有配偶之身分關係，而屬家庭暴力防治法
    第3 條第1 款所定之家庭成員關係。鄭育玲前經本院家事庭
    認其於民國98年6 月4 日20時30分許，在屏東縣內埔鄉○○
    村○○路863 巷106 之1 號住處，酒後將其自已反鎖在上開
    住處房間內，非但叫囂「幹你娘」等三字經穢語，更亂摔東
    西，致使潘玉昌心生畏懼，且潘玉昌有繼續遭受鄭育玲實施
    不法侵害行為之危險，因而於98年8 月6 日，依家庭暴力防
    治法規定，以98年度家護字第438 號民事通常保護令，裁定
    令鄭育玲不得對潘玉昌實施身體或精神上不法侵害行為，亦
    不得對潘玉昌為騷擾之行為，該保護令之有效期間為1 年，
    且該保護令業經屏東縣政府警察局內埔分局警員馮曉華於同
    年8 月14日向鄭育玲執行。詎鄭育玲仍不知遵守，竟基於違
    反保護令之犯意，於99年7 月5 日12時許，在其上開住處內
    ，飲酒後大聲吵鬧，並於潘玉昌欲使用家用電話報警時，用
    手撥落置於客廳桌上之家用電話（未毀損），及另於潘玉昌
    欲再使用其所有之手機報警時爭搶該支手機，致該支手機因
    此掉落地面而受有損壞（毀損部分未據告訴），而直接對於
    潘玉昌為騷擾，並對潘玉昌施以精神上之侵害，致違反本院
    所為之上開民事通常保護令。嗣經潘玉昌報警處理，始獲上
    情。
二、案經屏東縣政府警察局內埔分局報告臺灣屏東地方法院檢察
    署檢察官偵查起訴。
    理  由
壹、證據能力部分：
    本判決所引用之證據資料（詳後引證據），其中傳聞證據部
    分，縱無刑事訴訟法第159 條之1 至第159 條之4 或其他規
    定之傳聞證據例外情形，亦因被告、檢察官均同意可供證據
    使用，依刑事訴訟法第159 條之5 第1 項之規定，本院審酌
    該證據作成之情況，認為適當，應得為證據。
貳、實體方面：
一、訊據被告固不否認其為被害人潘玉昌之配偶，且曾收受本院
    民事通常保護令後，於上揭時、地，飲酒後大聲吵鬧及將家
    用電話之電話線拔掉之事實，惟矢口否認有何違反保護令之
    犯行，辯稱：伊只記得電話線被伊拔起，手機可能有損壞，
    但伊已沒有印象，是潘玉昌拿給伊看，伊才知道云云。惟查
    ：
  (一)被告於上揭時、地，飲酒後大聲吵鬧，及用手撥落置於客廳
    桌上之家用電話，且於被害人潘玉昌欲使用其所有之手機報
    警時爭搶該支手機，致該支手機因此掉落地面而受有損壞之
    事實，業據證人即被告之配偶潘玉昌到院證述綦詳（見本院
    卷第40、41頁及背面），復為被告所不爭執（見本院卷第40
    、41頁），並有家用電話、潘玉昌所有手機之照片2 張，以
    及本院98年度家護字第438 號民事通常保護令、屏東縣政府
    警察局內埔分局保護令執行紀錄表各1 份附卷可稽（見警卷
    第7 至9 頁、14、16頁），是此部分之事實，足堪認定。
  (二)被告固辯稱：伊已沒有印象云云。惟當時被告雖有飲用酒類
    ，但飲用之量僅約為平常酒量的3 之1 ，業據被告於本院審
    理供陳在卷（見本院卷第43頁），則被告於當時所飲用酒類
    既僅為其原本酒量之3 分之1 ，其是否已如其所稱會達到沒
    有印象之狀況，顯屬有疑；況且，依前所述，被告於當時顯
    然係知道其自身之飲酒量，除此之外，被告亦知道當時說話
    有比較大聲，有摔遙控器，家用電話之電話線有被拔起，且
    知道潘玉昌係在現場等情，另據其於本院審理時陳稱在卷（
    見本院卷第36頁背面、42頁背面）。而上揭家用電話及被害
    人潘玉昌所有手機之所以分別掉落於地面，係因為被告欲阻
    止潘玉昌打電話報警而撥落及爭搶所致，則據被告並不爭執
    證言真實性之證人潘玉昌到院證述明確（見本院卷第40頁背
    面）。由此足見，被告於當時不僅知道究竟發生何種情事，
    復尚知以撥落家用電話及爭搶潘玉昌所有手機，阻止潘玉昌
    報警，顯然其於當時係具有判斷、決定之意思能力，堪認被
    告並無心神喪失或精神耗弱之情形，是被告辯稱：已沒有印
    象云云，不過係事後圖免卸責之詞，不足採信。至公訴意旨
    所認被告違反保護令之行為係摔家中之電話及被害人潘玉昌
    之手機，雖與本院前揭所認並不相同，惟僅係違反之方式不
    同，兩者均屬違反保護令之行為，併此敘明。
  (三)綜上，本案事證明確，被告前揭所辯，無足採信，被告上揭
    違反保護令之犯行，堪以認定，應予依法論科。
二、按家庭成員間實施身體或精神上不法侵害之行為，即屬「家
    庭暴力」；又任何打擾、警告、嘲弄或辱罵他人之言語、動
    作或製造使人心生畏怖情境之行為，即屬「騷擾」，家庭暴
    力防治法第2 條第1 款、第3 款分別定有明文。次按，通常
    保護令係依家庭暴力防治法所為之裁定，雖有違反上開保護
    令依同法第61條第1 款至第5 款數款應處罰之裁定情形，仍
    應認係1 個違反保護令罪。被告在被害人潘玉昌面前大聲吵
    鬧，並撥落家用電話及爭搶潘玉昌所有手機摔落地上，係對
    潘玉昌為騷擾並實施精神上不法侵害之家庭暴力行為，故核
    被告所為，係犯家庭暴力防治法第61條第1 款、第2 款之違
    反保護令罪。本院審酌被告與被害人潘玉昌乃係夫妻，彼此
    間應相互尊重與體諒，故被告前揭違反保護令之行為，已屬
    可議，且被告無視本院核發之前揭民事通常保護令業已有效
    存在，竟仍故意違反之，不僅造成告訴人之心理困擾，更使
    告訴人失去對司法保障其人身安全之信心，踐踏公權力，被
    告所為更不宜輕縱，且其前已有違反保護令之前科，此有臺
    灣高等法院被告前案紀錄表1 份在卷可按，本應嚴懲；惟另
    考量被告於本院審理時尚能坦承部分犯行，而其所為雖屬違
    反保護令之作為，但尚未有進一步之人身侵害行為等一切情
    狀，認檢察官具體求刑有期徒刑7 月，尚屬過重，爰量處如
    主文所示之刑，併諭知易科罰金之折算標準。
據上論斷，應依刑事訴訟法第299 條第1 項前段，家庭暴力防治
法第61條第1 款、第2 款，刑法第11條前段、第41條第1 項前段
，判決如主文。
本案經檢察官鍾佩真到庭執行職務。
中    華    民    國    99    年    12    月    2     日
                  刑事第二庭  法  官  楊宗翰
以上正本證明與原本無異。
如不服本判決，應於判決送達後10日內，向本院提出上訴狀。
中    華    民    國    99    年    12    月    2     日
                              書記官  鍾小屏
附錄本案論罪科刑法條全文：
家庭暴力防治法第61條
違反法院依第14條第1 項、第16條第3 項所為之下列裁定者，為
本法所稱違反保護令罪，處3 年以下有期徒刑、拘役或科或併科
新臺幣10萬元以下罰金：
一、禁止實施家庭暴力。
二、禁止騷擾、接觸、跟蹤、通話、通信或其他非必要之聯絡行為。
三、遷出住居所。
四、遠離住居所、工作場所、學校或其他特定場所。
五、完成加害人處遇計畫。

司法院資訊處製作；財團法人民間司法改革基金會備份。
